臺灣臺中地方法院民事判決
109年度中簡字第3419號
原      告  尚昇物流有限公司

法定代理人  張又仁  

訴訟代理人  洪珮菱律師
            張又軒  
被      告  張茪評  
上列當事人間損害賠償事件，本院於民國111年5月23日言詞辯論
終結，判決如下︰
    主      文
被告應給付原告新臺幣325,893元，及自民國109年12月10日起至
清償日止，按週年利率百分之5計算之利息。
原告其餘之訴駁回。
訴訟費用由被告負擔百分之81，餘由原告負擔。
本判決原告勝訴部分得假執行。
    事實及理由
壹、程序方面：　　
一、按訴狀送達後，原告不得將原訴變更或追加他訴，但擴張或
    減縮應受判決事項之聲明者，不在此限，民事訴訟法第255
    條第1項第3款定有明文。經查，本件原告起訴時原聲明：被
    告應給付原告392,710元，及自起訴狀繕本送達翌日起至清
    償日止，按週年利率百分之5計算之利息等語（見本院卷第1
    7頁），嗣於民國110年4月26日以民事變更聲明暨調查證據
    聲請狀更正聲明為：「被告應給付原告402,160元，及自起
    訴狀繕本送達翌日起至清償日止按週年利率百分之5計算之
    利息」（見本院卷第173頁），再於本院同年11月8日言詞辯
    論期日當庭更正聲明為：「被告應給付原告402,160元，及
    其中392,710元自起訴狀繕本送達翌日起；其餘9,450元自民
    事變更聲明暨調查證據聲請狀繕本送達翌日起，均至清償日
    止，按週年利率百分之5計算之利息」（見本院卷第259頁）
    ，核屬擴張或減縮應受判決事項之聲明，與上開規定相符，
    自毋庸得被告之同意，即應准許。
二、被告經合法通知，未於最後言詞辯論期日到場，核無民事訴
    訟法第386條所列各款情形，爰依原告之聲請，由其一造辯
    論而為判決。
貳、實體方面：
一、原告主張：被告自107年11月1日起受雇於伊擔任營業大貨車
    司機，負責北部、中部地區之物流運輸業務。惟：
　㈠被告於107年11月間駕駛伊所有，靠行於訴外人昌泰交通有限
    公司（下稱昌泰公司）之車牌號碼000-0000號大貨車（下稱
    系爭6507號大貨車）外出運送貨物時，因疏未注意路況，而
    在富村冷凍櫃公司，擦撞該公司圍牆，致6507號車輛之車頭
    左下方受損，致伊受有損害，因而支出修理費用11,900元（
    包含工資2,500元、零件費用9,400元），伊自得依民法第18
    4條第1項前段之規定，請求被告賠償上開損害。
　㈡被告於同年月11日上午6時48分許，駕駛系爭6507號大貨車，
    沿國道三號由南往北行駛至大溪路段，本應注意汽車行駛道
    路，應按照常規駕駛，遵行排檔順序，不得跳躍式變換排檔
    ，卻因駕車過程中打瞌睡，而違反大貨車操作程序，從以高
    速檔行駛中猛然切換至低速檔，導致系爭6507號大貨車當場
    熄火，被告又不斷試圖發動車輛，並用力排檔，導致系爭65
    07號大貨車引擎、變速排檔箱及離合器嚴重受損，致伊受有
    損害，並因而支出拖車費用1萬元、修理費用373,230元（工
    資29,000元、零件費用344,230元），共計383,230元，伊自
    得依民法第184條第1項前段之規定，請求被告賠償上開金額
    。
　㈢被告於同年11月18日中午，駕駛伊所有，靠行於東祐交通有
    限公司（下稱東祐公司）之車牌號碼000-0000號大貨車（下
    稱系爭2563號大貨車）行經臺中市西區向上北路與284巷口
    時，因疏未注意車前狀況，而與由訴外人連政炘駕駛，行駛
    於對向之車牌號碼0000-00號自小客車（下稱連政炘所駕車
    輛）發生碰撞，致連政炘受有損害，伊已依民法第188條第1
    項前段之規定，賠償連政炘修車費用7,030元，自得依同條
    第3項之規定行使求償權，請求被告給付上開金額。
　㈣並聲明：被告應給付原告402,160元，及其中392,710元自起
    訴狀繕本送達翌日起；其餘9,450元自民事變更聲明暨調查
    證據聲請狀繕本送達翌日起，均至清償日止，按週年利率百
    分之5計算之利息等語。
二、被告未於最後言詞辯論期日到庭，惟據其先前到庭陳述略以
    ：　
  ㈠伊有駕駛系爭6507號大貨車在富村冷凍櫃公司擦撞到圍牆，
    輛，然該車僅有烤漆，且前保險桿、鋁踏板修理即可，無需
    更換新品，伊認為合理烤漆費用應為5,000元。
  ㈡伊於107年11月11日駕駛系爭6507號大貨車時，並無打瞌睡之
    情形，伊是在該車自然熄火後再發動，並無不正常排檔或不
    當操作之情形。原告剛開始表示該車引擎損壞，修復後1週
    ，又說變速箱損壞，並不合理。而該車已老舊也可能會損壞
    。伊去應徵時，即向原告表示只會駕駛17噸之貨車，但原告
    說會教伊駕駛25噸之貨車，但1週即叫伊上工，剛開始伊駕
    駛25噸的大貨車，都是由原告法定代理人之胞兄陪同伊開車
    ，伊認為要伊負責全額賠償，並不合理。
　㈢伊不清楚原告賠償連政炘多少錢，但原告就系爭2563號大貨
    車應可申請保險理賠，扣掉保險理賠金額部分始能向伊請求
    。
  ㈣並聲明：原告之訴駁回。
三、本院之判斷：
  ㈠原告主張被告自107年11月1日起受雇於原告擔任營業大貨車
    司機，負責北部、中部地區之物流運輸業務，而系爭6507號
    大貨車、系爭2563號大貨車均為原告所有，分別靠行於昌泰
    公司、東祐公司等情，業據提出行車執照、營用汽車貨運業
    接受個別經營者（寄行）委託服務契約書、東祐公司出具之
    證明書為證（見本院卷第131、183、279、281頁），且為被
    告所不爭執，而堪信為真實。
　㈡原告依民法第184條第1項前段請求11,900元部分：
　⒈原告主張被告於107年11月間駕駛系爭6507號大貨車，因疏未
    注意路況，而在富村冷凍櫃公司，擦撞該公司圍牆，致6507
    號車輛車頭左下方受損，致原告受有損害等情，業據提出車
    損照片為證（見本院卷第25、27頁），且為被告所不爭執，
    而堪信為真實。
　⒉按因故意或過失，不法侵害他人之權利者，負損害賠償責任
    ，民法第184條第1項前段定有明文。查被告駕駛系爭6507號
    大貨車時，因疏未注意路況，致擦撞圍牆，致該車受損，足
    徵其就此事故之發生，確有過失甚明，且其過失與系爭6507
    號大貨車所受損害間，存有相當因果關係，應堪認定。則原
    告主張被告應就系爭6507號大貨車所受損害，負侵權行為損
    害賠償責任，自屬有據。
　⒊復按不法毀損他人之物者，應向被害人賠償其物因毀損所減
    少之價值，民法第184條第1項前段及第196條分別定有明文
    。再按物被毀損時，被害人依民法第196條規定請求物被毀
    損所減少之價額，得以必要之修復費用為估定之標準（最高
    法院77年5月17日77年度第9次民事庭會議決議參照）。經查
    ：
　①原告主張其因系爭6507號大貨車遭被告過失毀損，而支出修
    理費用11,900元等情，業據提出維修單為證（見本院卷第13
    3頁），然被告則抗辯：該車僅有烤漆，且前保險桿、鋁踏
    板修理即可，無需更換新品，合理烤漆費用應為5,000元云
    云。惟觀諸上開車損照片，系爭6507號大貨車左前保險桿有
    明顯擦痕，顯見當時擦撞力道非輕，而鋁踏板外緣已超出前
    保險桿，則其承受之撞擊力道，應較保險桿為大，是原告主
    張該車保險桿及鋁踏板有更換之必要，尚屬合理。又觀之前
    揭維修單修理項目，僅記載拆裝工資、踏板支架校正，並無
    烤漆費用，而被告就該維修單之真正並不爭執，則被告抗辯
    系爭6507號大貨車僅有烤漆云云，顯與該維修單之內容不符
    ，自難憑採。
　②查系爭6507號大貨車修理時，係以新零件更換被損之舊零件
    ，是依上說明，自應將零件折舊部分予以扣除。原告主張系
    爭6507號大貨車送修支出修理費用11,900元，其中零件費用
    為9,400元，有前揭維修單在卷可參，依行政院所頒固定資
    產耐用年數表及固定資產折舊率之規定，運輸用貨車之耐用
    年數為4年，依定率遞減法每年折舊1000分之438；參以系爭
    6507號大貨車出廠日為91年4月，有上開行車執照在卷可憑
    ，迄至本件事故發生時即107年11月間，實際使用間已超過4
    年之耐用年數，關於零件折舊部分應受到不得超過10分之9
    之限制，故應以10分之9計算其折舊，依此計算，原告得請
    求之零件費用應為940元（計算式：9400×0.1＝940），再加
    計不計折舊之工資費用2,500元，系爭6507號大貨車合理修
    復費用為3,440元（計算式：940＋2500＝3440）。
　③基上，原告就被告上開侵權行為，依民法第184條第1項前段
    之規定，請求被告賠償3,440元，應屬有據，逾此部分之請
    求，則無理由。
　㈢原告依民法第184條第1項前段請求383,230元部分：
　　原告主張被告於同年月11日上午6時48分許，駕駛系爭6507
    號大貨車，沿國道三號由南往北行駛至大溪路段，因於駕車
    過程中打瞌睡，且未按照常規駕駛，遵行排檔順序，從以高
    速檔行駛中猛然切換至低速檔，導致系爭6507號大貨車當場
    熄火後，復不斷試圖發動車輛，並用力排檔，導致6507號車
    輛爭大貨車引擎、變速排檔箱及離合器嚴重受損，致伊受有
    損害等情，業據提出車內、車外行車紀錄器截圖照片、錄影
    光碟、維修單、損壞零件照片為證（見本院卷第29至39頁、
    第187頁、第291至309頁），而被告對於系爭6507號大貨車
    於上開時地於行駛中突然熄火，並有損壞等情並不爭執，惟
    否認有何侵權行為存在，並抗辯未於行駛中打瞌睡，是該車
    自然熄火後，伊再發動，該車損壞並非伊不正常排檔所致云
    云。經查：
　⒈本院於110年3月8日言詞辯論期日當庭勘驗原告提出之錄影光
    碟「1打錯檔.MP4」檔案其中畫面時間為6：48：20至6：50
    ：13部分，勘驗結果為：「被告駕駛車輛取帽子並戴上頭後
    ，陸續有瞇眼睛打盹的情形，右手有按住排檔桿，姆指有往
    後撥的情形，隨後將整個排檔桿往前推，推完後又往後拉，
    之後又往前推，之後又往後拉，罵了一聲之後，打方向燈車
    速變慢，最後停止，停止之後持續發動車子，右手抓住排桿
    檔大力的搖晃」（見本院卷第145頁），足見被告於駕駛系
    爭6057號大貨車行駛過程中，確實有打瞌睡之情形，且該車
    於其多次操作排檔桿後，發生熄火現象等情，應無疑問。被
    告否認於駕車過程中有打瞌睡等情，並無可採。又經本院依
    原告之聲請，將上開錄影光碟及維修單送請臺中市中古汽車
    商業同業公會鑑定結果，認為：「案經本會鑑定錄影光碟檔
    名『1打錯檔.MP4』影片時間6：48：20至6：50：13所示駕駛
    人操作排檔桿之情形，有違反駕駛大貨車操作之程序，有違
    反可能導致車輛受有如附件估價單（按指上開維修單）所示
    引擎（含變速箱）之損害」等語，有該公會111年2月7日中
    市中古汽車會字第13號函附卷可查（見本院卷第331頁）；
    該會另以111年2月17日中市中古汽車會字第19號函進一步說
    明：「⒈駕駛大貨車操作之程序為：低速檔1至5檔慢慢加速
    ，至5檔後切換至高速檔即可正常行駛。⒉駕駛人操作排桿檔
    違反操作程序之具體情形：已於高速檔行駛中，突然切換低
    速檔，降檔太多導致引擎超轉爆缸，變速箱損壞」等語（見
    本院卷第337頁），亦足認系爭6507號大貨車引擎、變速箱
    之損壞，均係因被告於排檔過程中違反操作程序，突自高速
    檔中突然切換低速檔所致。而被告駕駛系爭6507號大貨車上
    路，自應注意於駕車過程中，不得打瞌睡，且應遵守大貨車
    操作程序駕駛車輛，且並無不能注意之情事，卻於行車途中
    打瞌睡，並違反大貨車操作程序切換排檔，導致該車之引擎
    超轉爆缸、變速箱損壞，始致系爭大6507號貨車受損，顯見
    其確有過失甚明，且其過失與系爭6507號大貨車所受損害間
    ，存有相當因果關係，應堪認定。從而，原告主張被告應就
    系爭6507號大貨車受損之損害，負侵權行為損害賠償責任，
    應屬有據。
　⒉原告主張因系爭6507號大貨車係行駛於國道時熄火，須自國
    道桃園大溪路段拖回臺中市之修車廠修理，因而支出拖車費
    用1萬元及修理費用363,780元等情，業據提出道路救援拖吊
    簽認單及前揭維修單為證（見本院卷第41、187頁）。而被
    告就原告支出拖吊費用及系爭6507號大貨車於熄火後有進廠
    修理等情並不爭執，惟抗辯原告起初說引擎壞掉，修好正常
    行駛一週後，又說變速箱壞掉，不合理云云。惟查，被告上
    開錯誤操作之駕駛行為，確實會造成引擎及變速箱毀損等情
    ，業據臺中市中古汽車商業同業公會鑑定如前，而被告就變
    速箱損壞係另有其他原因所致之有利於己之事實，並未能舉
    證以實其說，自難認其抗辯為可採。其次，依原告提出之維
    修單，其支出系爭6507號大貨車修理費共計373,230元，其
    中零件部分為344,230元，而引擎總成28萬元部分，乃為舊
    品，依此計算使用新品部分之零件費用應為64,230元（計算
    式：000000－000000＝64230）；而系爭6507號大貨車貨車出
    廠日為91年4月，已如前述，迄至本件事故發生時即107年11
    月11日，實際使用間已超過4年之耐用年數，零件折舊部分
    應受到不得超過10分之9之限制，故應以10分之9計算使用新
    品部分之折舊，依此計算，原告得請求之零件費用應為286,
    423元【280000＋（64230×0.1）＝286423】，再加計前揭工資
    費用29,000元，系爭6507號大貨車之合理修復費用為315,42
    3元（計算式：286423＋29000＝315423）。
　⒊按損害之發生或擴大，被害人與有過失者，法院得減輕賠償
    金額，或免除之，民法第217條第1項定有明文。被告雖抗辯
    ：伊於107年11月受雇於原告，於應徵時已告知只會駕駛17
    噸之貨車，不會駕駛25噸之貨車，原告表示會教伊駕駛，但
    1週即叫伊上工，剛開始伊駕駛25噸的大貨車，都是由原告
    法定代理人之胞兄陪同，故要求伊負全部賠償責任並不合理
    云云，並提出LINE訊息為證（見本院卷第137頁）。惟原告
    則主張至107年11月11日發生上開事故之前，被告已經駕駛
    系爭6527號大貨車一段時間，且當日被告是從臺中開到大溪
    等情。經查，觀諸前揭原告提出之前方行車紀錄器截圖照片
    ，被告於系爭6507號大貨車熄火前，係正常行駛於國道上，
    被告既在原告未派人陪同之情形下，獨自駕駛25噸之系爭65
    07號大貨車外出執行職務，且於當日已自臺中駕車行駛國道
    以達桃園大溪，其對25噸大貨車之操作流程應已有相當程度
    之熟悉，而無須他人陪同出車方是；且由上開車內行車紀錄
    器截圖及本院勘驗光碟之結果，可知被告應係於行車過程中
    打瞌睡，致未按程序操作排檔桿，以致發生本件事故，此與
    其受雇於原告前不熟悉25噸大貨車駕駛方式及當日原告未派
    人陪同其出車等情，應無關聯，自難認原告就該日事故之發
    生，與有過失。基此，被告抗辯由其負全部賠償責任並不合
    理云云，殊無可採。
  ⒋基上，原告就被告上開侵權行為，依民法第184條第1項前段
    之規定，請求被告賠償修車費315,423元、拖吊費用1萬元，
    共計325,423元（計算式：315423＋10000＝325423），應屬有
    據，逾此部分之請求，則無理由。
  ㈣原告依民法第188條第3項規定請求被告給付7,030元部分：
　⒈按受僱人因執行職務，不法侵害他人之權利者，由僱用人與
    行為人連帶負損害賠償責任。僱用人賠償損害時，對於為侵
    權行為之受僱人，有求償權，民法第188條第1項前段、第3
    項前段分別定有明文。又受僱人因執行職務，不法侵害他人
    之權利者，法律課以僱用人應與受僱人連帶負賠償責任，旨
    在因僱用人較有資力，經濟上較為優勢，為保護受害人取得
    受償之權利；而僱用人於賠償後，對於受僱人之內部求償權
    ，則係基於受僱人始為實際之加害行為人，應由受僱人負最
    終之賠償責任，並無內部分擔額之問題。故僱用人為受僱人
    依民法第188條第1項規定賠償被害人後，得依同條第3項規
    定，就其賠償之全部金額再向受僱人求償。
　⒉原告主張被告於107年11月18日中午，駕駛系爭2563號大貨車
    行經臺中市西區向上北路與284巷口時，因疏未注意車前狀
    況，而與行駛於對向之連政炘所駕車輛發生碰撞，致連政炘
    受有損害等情，業據提出臺中市政府警察局道路交通事故當
    事人登記聯單、原告公司LINE群組訊息截圖為證（見本院卷
    第47、49頁），並經本院依職權向臺中市政府警察局第一分
    局調取該事故之道路交通事故現場圖、A3類道路交通事故調
    查報告表、談話紀錄表、初步分析研判表、現場照片查閱屬
    實（見本院卷第55至59頁、第65至77頁），且為被告所不爭
    執，而堪信為真實。
　⒊查被告受雇於原告，於駕駛系爭2563號大貨車執行職務之際
    ，本應注意車前狀況，且當時並無不能注意情事，卻疏未注
    意，致與其前方行駛於對向之車道之連政炘車輛發生碰撞，
    致連政炘車輛受有損害，足證其就此事故之發生，應有過失
    ，且其過失與連政炘就其所駕車輛所有權之損害間，存有因
    果關係，兩造依民法第188條第1項之規定，自應對連政炘負
    侵權行為連帶損害賠償責任。而原告主張其已賠償連政炘修
    車費用7,030元，業據提出帳款收付登錄資料、國泰世紀產
    物保險股份有限公司汽（機）車保險理賠申請書（被保險人
    為連政炘）附卷可參（見本院卷第51、127頁），且為被告
    所不爭執，則原告依民法第188條第3項之規定，對被告行使
    求償權，請求被告給付7,030元，自屬有據。
　⒋至被告雖抗辯：原告系爭2563號大貨車應有投保，可以申請
    保險理賠金，應僅能向伊請求保險理賠不足額之部分云云。
    然查，原告縱就系爭2563號自小客車有投保第三人責任險，
    然於上開事故發生時，原告仍可選擇自己給付賠償金額或依
    保險契約請求保險公司給付連政炘理賠金，縱係後者，被告
    應負之賠償責任並不因而獲得減免，而無礙原告於代償後，
    依民法第188條第3項規定，對被告行使求償權之權利，是被
    告上開抗辯，自不足為其有利之認定。
　⒌從而，原告依民法第188條第3項規定，請求被告給付7,030元
    ，核屬有據。
  ㈤末按給付有確定期限者，債務人自期限屆滿時起，負遲延責
    任；給付無確定期限者，債務人於債權人得請求給付時，經
    其催告而未為給付，自受催告時起，負遲延責任。其經債權
    人起訴而送達訴狀，或依督促程序送達支付命令，或為其他
    相類之行為者，與催告有同一之效力，民法第229條第1、2
    項定有明文。又遲延之債務，以支付金錢為標的者，債權人
    得請求依法定利率計算之遲延利息。但約定利率較高者，仍
    從其約定利率；應付利息之債務，其利率未經約定，亦無法
    律可據者，週年利率為百分之5，民法第233條第1項、第203
    條亦有明定。本件原告對被告之損害賠償債權、求償權，核
    屬無確定期限之給付，既經原告起訴，且起訴狀繕本已於10
    9年12月9日送達被告，有送達證書在卷可佐（見本院卷第10
    5頁），惟被告迄今皆未給付，則依前揭規定，原告請求被
    告自收受起訴狀繕本送達翌日即同年月10日起加給按週年利
    率百分之5計算之遲延利息，為有理由，應予准許。
四、綜上所述，原告依民法第184條第1項前段、第188條第3項，
    分別請求被告給付318,863元、7,030元，共計325,893元，
    及自109年12月10日至清償日止，按週年利率百分之5計算之
    利息，為有理由，應予准許。逾此部分之請求，則無理由，
    應予駁回。
五、本件事證已臻明確，兩造其餘攻擊防禦方法及舉證，核與判
    決結果不生影響，爰不逐一論述　　
六、本件原告勝訴部分，係就民事訴訟法第427條第2項第11款訴
    訟適用簡易程序所為被告敗訴之判決，依同法第389條第1項
    第3款之規定，自應依職權宣告假執行。
七、結論：本件原告之訴為一部有理由，一部無理由，判決如主
    文。　　
中　　華　　民　　國　　111 　年　　6 　　月　　20　　日
                  臺灣臺中地方法院臺中簡易庭
                                  法　官　郭妙俐
以上為正本係照原本作成。
如不服本判決，應於送達後20日內，向本院提出上訴狀並表明上
訴理由，如於本判決宣示後送達前提起上訴者，應於判決送達後
20日內補提上訴理由書（須附繕本）。如委任律師提起上訴者，
應一併繳納上訴審裁判費。
中　　華　　民　　國　　111 　年　　6 　　月　　20　　日
                                  書記官  林素真